# 股权转让价值过高的合理性及账务处理

提问人：cpa727 时间：2019-03-27 16:46:25
如下问题请教各位：
A 公司对 b 公司控股 100%，投资金额 100 万，公司转让日的净资产为 110 万。
现把 b 公司转让给非关联方c 公司，同时承诺未来回来 c 公司下采购订单，第一年1 个亿，第二年 2 个亿，第三年 3 个亿，如果当年的采购量未完成，则把当年差额的2 倍，推到下一年一起完成，如此类推，直至完成；基于上述理由，公司本次股权转让价款为 200 万，确认的单体投资收益为 100 万。
基于上述交易背景，个人认为商业理由合理，但作为 ipo申报，这次的股权转让确认的投资收益，是否有点不实，用未来换取现在的收益，这种做法如何做账才更为合理？

回答人：chenyiwei
要分析的是：该最低订购量是否具有商业合理性？包括： 1 、按本企业的正常生产经营需求，是否确实需要如此大额的向 B 公司采购；如果本企业不向 B 采购，B 能否找到其他非关联客户签订同样或类似条件的采购框架协议；（ 2 ）该项订购承诺有无足够约束力，如果一直无法完成，虽有 “把当年差额的 2 倍，推到下一年一起完成” 的约定，但是否构成一项对本企业有足够约束力的义务；（ 3 ）订购价格是否合理，是否按届时的市价订购，有无最低保护价安排。要特别关注的是：该项订购承诺是否可能导致构成《企业会计准则第 13 号——或有事项》中所指的亏损合同；（ 4 ）对本企业而言，提前锁定采购，是否具有合理的商业理由。

提问人：cpa727 时间：2019-03-30 09:32:41
个人认为，在期后订单交易价格不公允的情况下，股权转让时的溢价是包括了公允价与成本价的差额、实际交易价远超公允价俩部分。公允价超成本价部分确认为当期投资收益，交易价超公允价部分确认为递延收益。

回答人：chenyiwei
基本赞同你在 4 、 5 、 6 楼的理解。